臺灣高雄地方法院民事裁定
109年度消債清字第298號
聲  請  人  何沛霖（原名：何光耀）
0000000000000000

0000000000000000

代  理  人  呂帆風律師
上列當事人因消費者債務清理事件聲請清算，本院裁定如下：
    主  文
聲請人何沛霖（原名：何光耀）自中華民國一一○年五月二十六
日下午四時起開始清算程序。
命司法事務官進行本件清算程序。
    理  由
一、聲請意旨略以：伊無力清償債務，曾依中華民國銀行公會辦
    理消費金融案件無擔保債務協商機制請求共同協商債務方案
    成立，約定自民國95年6月起，分80期，年利率0%，每月清
    償新臺幣（下同）10523元，然勉為償還數期後仍不得已毀
    諾，因聲請人有不能清償債務或有不能清償之虞，復未經法
    院裁定開始清算程序或宣告破產，爰聲請更生等語。　　
二、按債務人不能清償債務或有不能清償之虞者，得依本條例所
     定更生或清算程序，清理其債務；法院開始清算程序之裁
    定，應載明其年、月、日、時，並即時發生效力；法院開始
    更生或清算程序後，得命司法事務官進行更生或清算程序，
    必要時得選任律師、會計師或其他適當之自然人或法人1人
    為監督人或管理人，消費者債務清理條例（下稱消債條例）
    第3條、第80條前段、第83條第1項、第16條第1項分別定有
    明文。
三、本院之判斷
　㈠聲請人於消債條例施行前，依中華民國銀行公會會員辦理消
    費金融案件無擔保債務協商機制請求共同協商債務方案成立
    ，聲請人應自95年6月起，分80期，利率0%，每月清償新臺
    幣（下同）10523元，嗣聲請人未如期繳款，而於96年8月毀
    諾等情，固有中國信託銀行陳報狀（本案卷第22頁）、協議
    書（本案第24頁）可稽。然聲請人陳稱於毀諾時，其係於夜
    市擺攤販賣糖果、餅乾，每月收入約12000元等語，有收入
    證明切結書（本案卷第29頁）可考。是以聲請人主張當時之
    每月收入，扣除95年度依主管機關所公告高雄市每人每月不
    含房屋支出最低生活費7618元之1.2倍即9142元後，應已無
    法負擔每月10523元之還款金額，堪認聲請人之收入無法持
    續支應前揭生活開支及協商款項，致繼續履行有所困難，亦
    即可認聲請人有不可歸責於己之事由，致不能履行原協商條
    件。
　㈡聲請人復於109年3月16日向本院聲請前置調解，經本院以109
    年度司消債調字第141號受理後，因調解不成立而轉清算，
    並經本院以109年度司消債清字第106號裁定移轉管理,詎聲
    請人於109年5月13日撤回清算程序，再於109年10月26日向
    本院聲請調解債務清償方案，經本院以109年度司消債調字
    第616號受理後，未經調解而轉清算程序等情，亦經本院依
    職權調閱上開卷證核閱無訛。
　㈢聲請人之所得及財產
　　查聲請人於107-108年度申報所得各為59697元、2563元、10
    9年度則未申報所得，其名下有2001年份汽車1部。另聲請人
    父親何清廉於107年4月歿，遺有坐落鳳山區瑞興路房地各1
    筆（價值0000000元）並由母親呂昭慈、胞弟何光輝繼承，
    然聲請人並未辦理拋棄繼承（債權人匯豐銀行提起撤銷遺產
    分割登記之訴，經本院108年度鳳補字第556號受理、109年
    度雄司簡調字第174號調解不成立，債權人匯豐銀行事後撤
    回起訴）；再聲請人名下有南山人壽保單1張（保單解約金4
    97672元），106年4月至108年3月曾領取醫療理賠金共40400
    元，又聲請人尚有國泰人壽保單2張，均非要保人（要保人
    為聲請人母親呂招慈）。又查聲請人曾於107年經營公益彩
    券甲類經銷商，惟於106年間經手術治療後迄今無工作，生
    活費來源為每月領取之身心障礙補助款5065元，及胞兄何光
    耀資助款4000元。另聲請人為美商亞洲美樂家有限公司台灣
    分公司會員，107-108年度執行職業所得各為18197元、2563
    元，及109年1-10月領825元等情，有財政部高雄國稅局107
    年至109年綜合所得稅各類所得資料清單及財產歸屬資料清
    單(本案卷第35頁、第128頁)、財產及收入狀況說明書【本
    院109年度司消債調字第616號卷（下稱調卷）第4頁】、債
    權人清冊（調卷第5頁）、戶籍謄本（調卷第7頁）、勞工保
    險被保險人投保資料表（調卷第23頁）、個人商業保險查詢
    結果表（調卷第86頁）、信用報告（調卷第12頁）、社會補
    助查詢表（本案卷第16-18頁）、存簿（本案卷第37-47頁）
    、台北榮總醫院診斷證明書（本案卷第48-53頁）、台北榮
    總醫院手術及門診紀錄(本案卷第54-81頁、本案卷第101-10
    3頁)、何光耀出具資助切結書(本案卷第95頁、第126頁)、
    美商亞洲美樂家有限公司台灣分公司函(本案卷第19頁)、陳
    報狀（本案卷第34頁）、鳳山地政建物登記謄本及建物異動
    索引（本案卷第109-111頁）、國稅局函(本案卷第112-113)
    　、南山人壽保險股份有限公司函（本案卷第87-89頁）、
    國泰人壽保險股份有限公司函（本案卷第31-32頁）、中國
    人壽保險股份有限公司函（本案卷第30頁）等附卷可參。因
    此以聲請人上開收入項目計算，認聲請人每月收入9206元（
    計算式：(2563+825)÷24+5065+4000＝9206）為其現在償債能
    力之基礎，應堪認妥適。
　㈣聲請人之支出
　　本件聲請人主張：其居住於母親、胞弟名下房屋，因此無庸
    支付租金，每月最低生活費支出為9000元等語。又依衛福部
    社會司公告110年度高雄市最低生活費為13341元，參酌消債
    條例第62條之2規定，最低生活費應以1.2倍即16009元為計
    算基準；再前述最低生活費已包含居住費用（比例24.36%）
    ，扣除後該部分費用後之最低生活費為12109元。而依聲請
    人前開所述，其既無庸支出房租，應自最低生活費中扣除居
    住費用，其每月最低生活費以12109元計算基準。然聲請人
    主張每月最低生活支出金額為9000元，顯低於前開金額，應
    予採計。
　㈤依據上開認定，聲請人每月收入9206元，扣除最低生活費900
    0元後，剩餘206元，而聲請人目前負債總額為0000000元，
    此有聯徵債權人清冊（調卷第9頁，包括：國泰世華銀行、
    匯豐銀行、永豐銀行、凱基銀行、中國信託銀行、元大國際
    資產管理股份有限公司、第一金融資產管理股份有限公司）
    ，扣除南山人壽保單解約金497672元後，以每月所餘逐年清
    償，至少須約231年（計算式：（0000000-000000）÷206÷12
    ≒231）始能清償完畢，堪認聲請人確有不能清償債務之情事
    。從而，聲請人向本院聲請清算，應予准許，並命司法事務
    官進行本件清算程序。
四、依消債條例第11條第1項、第83條第1 項、第16條第1 項，
    裁定如主文。
中　　華　　民　　國　　110 　年　　5 　　月　　26 　日
              　　民事庭　　法　　　官　賴寶合
以上正本係照原本作成。
本裁定不得抗告。
中　　華　　民　　國　　110 　年　　5 　　月　  26　日
  　                        書  記  官　胡美儀